臺中高等行政法院裁定
111年度救字第9號
聲  請  人  曾明昌                                      
訴訟代理人  林韋翰  律師
上列聲請人與苗栗縣政府間原住民保留地事件，聲請訴訟救助，
本院裁定如下：
　　主  文
本件准予訴訟救助。
其餘聲請駁回。
　　理  由
一、聲請意旨略以：聲請人經財團法人法律扶助基金會之審查，
    認定符合「應全部准予扶助」之資力標準，實為無資力負擔
    訴訟費用而得向本院聲請訴訟救助之人，惟訴訟代理人一時
    不察，漏未先行聲請訴訟救助，而替無資力之聲請人墊付訴
    訟費用，請准訴訟救助暫免裁判費之全部，並依民事訴訟法
    第77條之26第1項規定退還溢繳之裁判費予聲請人，並由訴
    訟代理人代為收受。聲明：准予訴訟救助，並退還裁判費予
    聲請人，並由訴訟代理人代為收受。
二、按「當事人無資力支出訴訟費用者，行政法院應依聲請，以
    裁定准予訴訟救助。」「聲請人無資力支出訴訟費用之事由
    應釋明之。」行政訴訟法第101條前段及第102條第2項定有
    明文。次按「經分會准許法律扶助之無資力者，其於訴訟或
    非訟程序中，向法院聲請訴訟救助時，除顯無理由者外，應
    准予訴訟救助，不受民事訴訟法第108條規定之限制。」此
    觀法律扶助法第63條規定甚明。復按「准予訴訟救助者，暫
    行免付訴訟費用。」「民事訴訟法第77條之26……於本節準用
    之。」「訴訟費用如有溢收情事者，法院應依聲請並得依職
    權以裁定返還之。」行政訴訟法第103條、第104條、民事訴
    訟法第77條之26第1項分別亦有明文。而民事訴訟法第77條
    之26第1項所稱溢收，係專指訴訟費用之部分因誤會或其他
    原因而有溢收情事者而言，例如法院對訴訟標的價額之計算
    有誤而導致溢收裁判費、或當事人因誤少為多而溢繳。再者
    ，法院准予訴訟救助之效力，僅係暫免裁判費及其他應預納
    之訴訟費用，並無溯及之效力，聲請人於聲請訴訟救助前已
    繳納之裁判費，自不得請求法院發還。
三、經查：本件聲請人與苗栗縣政府間原住民保留地事件，無資
    力支出訴訟費用，經財團法人法律扶助基金會苗栗分會准予
    法律扶助，據其提出該會審查表為證，堪認聲請人已釋明無
    資力支出訴訟費用之事由，而聲請人本件所爭訟之公法上法
    律關係，依其主張之事實在未經法院審理前，尚難遽認顯無
    勝訴之望，此據本院調取本案卷宗（111年度原訴字第2號）
    查明無誤，足認聲請人合於法律扶助法第63條規定「應准予
    訴訟救助」之情形。故依首揭規定，本件訴訟救助之聲請，
    應予准許。至本案裁判費新臺幣4,000元係聲請人向臺北高
    等行政法院起訴時繳納，有聲證2臺北高等行政法院自行收
    納款項收據可按，聲請人並無對訴訟標的金額之計算有誤而
    導致溢收裁判費之情事，亦無誤少為多而溢繳之情形，與前
    揭民事訴訟法第77條之26第1項規定得聲請裁定返還溢收訴
    訟費用之情形不符。況經本院准予訴訟救助之效力係「暫行
    免付訴訟費用」，對於准予訴訟救助前，聲請人由法扶基金
    會苗栗分會所墊付繳納之裁判費，自非本件訴訟救助裁定效
    力所及，是聲請人請求退還111年5月12日已向臺北高等行政
    法院繳納之4,000元，並由訴訟代理人代收等節，自屬無據
    ，應予駁回。
四、結論：本件聲請一部有理由，一部無理由。　　　
中　　華　　民　　國　　111 　年　　11　　月　　2 　　日
            臺中高等行政法院第二庭
                        審判長法官  劉錫賢
                              法官  林靜雯
                              法官  楊蕙芬
以上正本證明與原本無異。
如不服本裁定，應於裁定送達後10日內以書狀敘明理由，經本院
向最高行政法院提起抗告（須依對造人數附具繕本）。
中　　華　　民　　國　　111 　年　　11　　月　　2 　　日
                              書記官　林昱妏